臺灣板橋地方法院交通事件裁定　　　　　　　　　　九十三年度交聲字第六二六號
　　原處分機關　交通部公路總局臺北區監理所
　　異　議　人
　　即受處分人　甲○○
右列異議人即受處分人因違反道路交通管理處罰條例案件，對於交通部公路總局臺北
區監理所於九十三年四月十五日以北監自裁字第裁四０─ＡＣＵ二０六一八一號違反
道路交通管理事件裁決書所為之處分（原舉發案號：臺北市政府警察局九十三年三月
十四日北市警交大字第ＡＣＵ二０六一八一號）不服，聲明異議，本院裁定如左：
    主  文
原處分撤銷。
甲○○不罰。
    理  由
一、原處分意旨略以：異議人即受處分人甲○○所有之車牌號碼ＨＴ─九八０八號自
    用小客車，於民國九十三年三月十四日晚間十時四十六分許，行經臺北市○○路
    與和平西路二段交岔路口時，因「車後方號牌加裝霓虹燈泡」之違規事實，經臺
    北市政府警察局中正第二分局執勤警員，以北市警交大字第ＡＣＵ二０六一八一
    號舉發違反道路交通管理事件通知單當場舉發。異議人雖以加裝ＬＥＤ燈泡，仍
    可清楚辨識車牌號碼，其主要是在濃霧及大雨時提醒後方駕駛人注意，絕非為逃
    避測速照相舉發為由提出申訴，惟異議人所有之上開車輛後方號牌加裝霓虹燈不
    符合規定，故仍於九十三年四月十五日，以北監自裁字第裁四０─ＡＣＵ二０六
    一八一號裁決書，依道路交通管理處罰條例第十三條第一款之規定，裁處罰鍰新
    臺幣二千四百元，依法並無不合云云。
二、聲明異議意旨略以：異議人於其所有之自用小客車後方號牌加裝ＬＥＤ燈泡乃是
    內孔螺絲燈，主要是在濃霧及大雨時提醒後方駕駛人的注意，不致造成追撞事故
    ，有助行車安全，在汽車年度定期檢驗時亦檢驗合格，異議人絕非為逃避測速照
    相而加裝燈泡。況且異議人也曾在夜間利用閃光燈輔助自行拍照，依肉眼即可清
    楚辨識照片中之車牌號碼，更足證異議人絕無逃避測速照相之嫌，本件舉發確有
    未盡公允之處，特為此聲明異議請求撤銷原處分等語。
三、按道路交通管理處罰條例第十三條第一款規定：「汽車行駛有左列情形之一者，
    處汽車所有人新臺幣二千四百元以上四千八百元以下罰鍰，並責令申請換領牌照
    或改正：一、損毀或變造汽車牌照、塗抹污損牌照，或以安裝其他器具之方式，
    使不能辨認其牌號者。」。足見上開規定之旨在禁止「使不能辨認牌號」之行為
    ，故在車牌安裝其他器具者，自應查明有無致使不能辨認牌號之情形，始得依上
    開規定予以處罰。又交通部九十二年十月十七日交路字第０九二００五七六五０
    號函，針對「內政部警政署函請釋示有關民眾反映於汽車號牌螺絲處加裝燈泡而
    未影響辨識牌照號碼之情形，應如何舉發處罰一案」，亦函覆說明有關道路交通
    管理處罰條例第十三條第一款所稱之「不能辨認其牌號」之認定，應考量於正常
    視力、光線、距離及角度之情況下，依個案具體事實認定處理。
四、經查，異議人即受處分人甲○○所有之車牌號碼ＨＴ─九八０八號自用小客車，
    於九十三年三月十四日晚間十時四十六分許，行經臺北市○○路與和平西路二段
    交岔路口時，因「車後方號牌加裝霓虹燈泡」之違規事實，經臺北市政府警察局
    中正第二分局執勤警員當場舉發等情，有臺北市政府警察局九十三年三月十四日
    北市警交大字第ＡＣＵ二０六一八一號舉發違反道路交通管理事件通知單影本一
    件附卷可稽。惟依道路交通管理處罰條例第十三條第一款之規定，汽車駕駛人之
    損毀、變造、塗抹污損或安裝其他器具，必已使不能辨認其牌號者為處罰之要件
    ，已如上述。原舉發單位即臺北市政府警察局中正第二分局雖函覆異議人：「道
    路交通安全規則第十一條第二項規定『汽車號牌不得變造毀損，塗抹或黏貼其他
    材料、加裝邊框或霓虹燈．．．應洗刷清楚』；另依本規則附則車輛燈光與標誌
    檢驗規定第一條第七項規定『後牌照燈燈色應為白色；號牌燈應安裝於車後號牌
    上方、下方或左右兩側；應有適當覆蓋保護且光型應不影響後方來車之行車視野
    』。查臺端所駕駛車輛（ＨＴ─九八０八號）於違規時間行駛在本市○○路與和
    平西路口，因車後方加裝霓虹燈不符上述規定，本分局執勤警員依法攔停舉發並
    無違誤之處。」等語，有該局九十三年四月十二日北市警中正二分交字第０九三
    六０九九八一００號函影本在卷可按；並經證人即臺北市政府警察局中正第二分
    局之舉發員警乙○○於本院訊問時具結證稱：「我是執行巡邏勤務，開巡邏車，
    我發現他的車牌後面裝設霓虹燈泡，我就把他攔下來，並且告知他車子裝設霓虹
    燈泡已經違反交通安全處罰條例，會影響測速器攝影的辨識，他的車子於煞車時
    會閃爍各種彩色燈光，有藍色和紅色，那種燈光亮度滿亮的，足以影響測速攝影
    的精確度，（庭呈案例照片）照片中的車子車牌都只見到一團閃光，無法看清車
    牌，照片中有註明該車使用的是同步閃光器（照片閱後發還）。」、「（問：依
    你看，異議人所裝設的閃光裝置，是否會導致無法辨識車牌？）當時我距離他很
    近，所以可以看得到車牌號碼。」、「（問：在何種情形下，會有看不清楚車牌
    的情況？）我是依據道路交通安全規則的規定取締，我認為只要裝設這些裝置就
    構成違規。以當時是異議人車子靜止狀態下，可以清楚辨識車牌，至於行駛中的
    情形，我就不清楚了。」等語（見本院九十三年六月二十一日訊問筆錄）。依證
    人所言，本件異議人所駕駛之自用小客車後車牌，於舉發當時即晚間十時四十六
    分許，仍得以目視方式辨認該車號，難謂有不能辨視其牌號之情形，至於證人另
    稱：加裝霓虹燈，會影響測速器攝影的辨識云云，其既未提出測速照相器材在何
    等情形下會無法辨視牌號之實驗數據資料，復未提出舉發當時其曾以測速照相器
    拍攝異議人後車牌號碼未果之曝光照片佐參，其上開證詞，究屬個人推測之詞，
    尚不能遽採為不利於異議人之證據。又系爭車輛經本院勘驗結果為「車輛後大牌
    僅餘二個小燈泡，該組燈泡即為警員取締當時之燈泡」（見本院九十三年六月二
    十一日勘驗筆錄）。而依異議人提出其自行於家中就車號ＨＴ－九八０八號自用
    小客車（車後方號牌上方已開啟本件ＬＥＤ燈泡）各以遠近不同之距離所拍攝之
    夜間照片五幀所示，該車輛之車牌號碼仍明顯清晰可辨，牌照螺絲處所加裝之藍
    色小燈泡二個（位於車牌號碼「ＨＴ」、「０八」字間之上方），亦只見到兩個
    藍色小光點，該車牌無論在顏色、亮度、號碼辨識度上，均未因於號牌螺絲孔上
    裝設有藍色小燈泡而受影響，是在相同視力、光線、距離及角度之情況下，本件
    異議人號牌螺絲孔上裝設上開藍色小燈泡並不致影響車牌之辨認，異議人上開所
    辯，並非無據。綜上所述，本件並無證據足以證明異議人裝置於後車牌之霓虹燈
    泡，已使不能辨視其牌號，原處分機關逕以異議人安裝其他器具之方式使不能辨
    認其牌號為由，依道路交通管理處罰條例第十三條第一款規定裁處罰鍰二千四百
    元，自有未合。本件異議為有理由，爰依法撤銷原處分，並由本院自為裁定異議
    人不罰之諭知。
五、據上論斷，應依道路交通案件處理辦法第二十條，裁定如主文。
中　　　華　　　民　　　國　　九十三　　年　　　六　　　月　　二十八　　日
                                    臺灣板橋地方法院交通法庭
                                        法  官  侯  志  融
右正本證明與原本無異
如不服本裁定應於送達後五日內向本院提出抗告狀
                                        書記官  吳  進  安
中　　　華　　　民　　　國　　九十三　　年　　　六　　　月　　二十八　　日
